臺灣宜蘭地方法院行政訴訟判決
110年度交字第27號
原      告  黃耀慶  
被      告  新北市政府交通事件裁決處
                      設新北市○○區○○路0段000號2樓
代  表  人  李忠台    住同上
訴訟代理人  吳欣陽律師
上列當事人間交通裁決事件，原告不服被告民國110年5月18日新
北裁催字第48-AFV435701號裁決（經被告於110年7月12日更正其
中無效部分，下稱原裁決），提起行政訴訟，本院判決如下：
    主  文
原告之訴駁回。
訴訟費用新臺幣（下同）1,136元由原告負擔。
    事實及理由
壹、程序事項：
一、本件係交通裁決事件之裁判，相關卷證資料已由兩造知悉並
    表示意見，因事證明確，依行政訴訟法第237條之7規定，不
    經言詞辯論逕行裁判。
二、原裁決所為易處處分部分應屬無效，業經被告於110年7月12
    日另製開同號裁決書予以更正而不存在（見卷附被告110年7
    月15日新北裁申字第1105200759號函及所附更正後裁決書）
    ，本院無須再予審究，先予敘明。
貳、實體事項：
一、事實概要：
    臺北市政府警察局交通警察大隊（下稱舉發機關）以原告於
    110年1月12日20時59分許，駕駛車牌號碼000-0000號營業小
    客車（下稱系爭車輛），行經新生北路1段、南京東路1段(
    南往西）時，有「違反禁止左轉標誌左轉」之行為(下稱違
    規左轉行為)，員警目睹並上前攔停，原告搖下車窗後員警
    並告以停車受檢，原告並未停車接受稽查而逕自駛離，亦有
    「違反處罰條例之行為、拒絕停車接受稽查而逃逸」(下稱
    拒查逃逸行為)之行為（上述原告二個違規行為，合稱系爭
    違規行為），依道路交通管理處罰條例（下稱處罰條例）第
    48條第1項第2款、第60條第1項規定，以110年1月13日北市
    警交字第AFV435701號舉發違反道路交通管理事件通知單（
    下稱系爭舉發單）逕行舉發。原告不服舉發，經被告函由舉
    發機關查復，仍認違規事實明確，乃依處罰條例第48條第1
    項第2款、第60條第1項（及第63條第1項第1款）規定，以原
    裁決裁罰原告2萬600元 ，並記違規點數1點，吊扣駕駛執照
    6個月。原告仍不服，提起本件訴訟。
二、原告主張：
㈠、其為宜蘭人對臺北道路交通路況號誌不熟悉，該交通號誌設
    計複雜，何時何地禁止左轉，根本難以辨識，不知有違反禁
    止左轉標誌而為左轉彎之違規情事發生。且事發當日天色昏
    暗，時值交通繁忙之際，員警洪裕棠由大右前方走來，員警
    未穿著顯眼之反光背心，又未手持交通指揮棒且未聽到有吹
    哨鳴笛之聲音，其誤以為是道路指揮交管人員，不知道有被
    員警攔查，並非故意拒絕稽查逃逸。且員警未出示證件表明
    身分，並且未告知事由，已經嚴重違反警察職權行使法第4
    條規定，其無法判定員警是否為真警察或偽警察，若該員為
    偽警察，欲搶奪其車上財物，其是否要配合就範。員警應說
    明為何在此設立攔停點，卻無任何攔停號誌，以及為何從其
    駕駛系爭車輛大右前方走來，且在其車前方也有很多車輛在
    行駛，員警不依照法規規定行使職權，員警為偽警或劫匪的
    可能性並非不存在。
㈡、員警合法臨檢必須符合正當法律程序，執行臨檢任務是執行
    公權力的行為，依法行政原則的適用，司法院釋字第535號
    解釋實施臨檢之要件、程序及對違法臨檢行為之救濟，均應
    有法律之明確規範，方符憲法第8條規定人民身體的自由應
    予保障，並非員警可以隨時隨地向人民要求配合臨檢，必須
    符合正當法律程序的要求，才是合法的臨檢。另本件法院於
    110年9月1日勘驗取締光碟，該影像畫面辨識度不佳，以此
    辨識度不清楚影像當作取締證據，令人難以信服，故起訴請
    求撤銷原裁決之處分。
三、被告答辯聲明請求駁回原告之訴，答辯意旨：
㈠、當時員警已經目睹原告有違反禁止左轉標誌而為左轉彎之違
    規，原告亦未對此為爭執，系員警目睹爭違規行為後，隨即
    將以攔停，參以採證影片所示，員警站立於原告之車前，以
    發光之指揮棒示意原告停車受檢，原告見狀後將車輛行駛至
    員警旁邊後搖下車窗，員警遂以清楚且明確而大聲之語調告
    以：「來，麻煩靠邊停」，詎料原告仍然駕車駛離，員警復
    再次大聲喊叫：「喂！靠邊停！TDL-6622 !」，原告仍置若
    罔聞，逕自駛離現場，且當時並無其他不能目視警員攔停意
    思之因素，且原告已經看見員警並停車搖下車窗，過程中員
    警兩度告以靠邊停車接受稽查之指示，一般情形應可認定原
    告已經知悉員警攔停之意思，然原告仍逕自駛離現場，足證
    其確實有不服稽查而逃逸之意思，應無疑義。
㈡、至原告稱員警未能證實其自己之身分為警察等語，惟查員警
    於當時執勤均依規定身穿制服並站立於明顯之地方執法，並
    無任何不能辨識之情形，原告若對於執勤人員身分有所顧忌
    ，應即當場要求提出證件以解消其疑慮，不容原告逕依自己
    主觀臆斷執勤警員之身分而拒絕接受稽查直接駛離現場，原
    告之主張為無理由。況原告身為以駕駛為職業之人，於違反
    標誌規定違規左轉後應對於後續受稽查人員攔停之意思應可
    預見，此際原告既以為員警所攔停於路中，即應知悉自己違
    規之情事已經被發掘，原告卻認為攔停者可能非員警而係歹
    徒，要難謂其所執之理由為合理。再者，原告既為合法考領
    汽車駕駛執照之人，且原告為具有正常智識程度之成年人，
    並應確實遵守。是原告前揭所述，無非單方所執之詞，委無
    足取。
四、本院之判斷：
㈠、按「汽車駕駛人轉彎或變換車道時，有下列情形之一者，處
    新臺幣六百元以上一千八百元以下罰鍰：二、不依標誌、標
    線、號誌指示。」、「汽車駕駛人，駕駛汽車有違反本條例
    之行為，經交通勤務警察或依法令執行交通稽查任務人員制
    止時，不聽制止或拒絕停車接受稽查而逃逸者，除按各該條
    規定處罰外，處新臺幣一萬元以上三萬元以下罰鍰，並吊扣
    其駕駛執照六個月」，處罰條例第48條第1項第2款、第60條
    第1 項分別定有明文。
㈡、本件舉發機關以原告有系爭違規行為開立系爭舉發單舉發，
    經原告表示不服，被告函由舉發機關查證仍認屬實，而為原
    裁處之情，有系爭舉發單、原告之交通違規案件陳述書、舉
    發機關與被告間查核函件、照片、汽車車籍查詢及原裁決在
    卷可按（見本院卷第20頁至54頁）。上開資料均經兩造知悉
    並表示意見，均可為本件認定之依憑。
㈢、本件舉發經過，舉發員警洪裕棠職務報告載以（見本院卷第4
    3頁）：「於110年01月12日19時至23時擔服分隊路況査報勤
    務， 於本轄中山區新生北路1段、南京東路1段口見TDL-662
    2號營小客，沿新生北路1段南往西左轉南京東路1段，因疫
    情期間須戴口罩故無法吹哨，待南京東路東往西號誌轉為綠
    燈後，職便手持指揮棒向前至該車前，此時因該營小客車在
    路口中央，為避免後方車輛發生危害，且職見該車副駕駛座
    車窗為開啟狀態，職便請該車駕駛靠路邊停車，不料該營小
    客拒絕接受稽查而沿南京東路1段往西逃逸，返隊後職依照
    處罰條例第48條1項第2款 、第60條1項 ，逕行舉發TDL-662
    2號營小客交通違規。」等語，並提出舉發機關職務分配表
    、照片及道路示意圖(見本院卷第44至47頁)。
㈣、而經本院協同兩造及證人即舉發員警洪裕棠當庭勘驗本件採
    證影像結果：
　　檔案名稱：ARFA00000000_205917MOV 
    影片時間共計3分
    影片內容為警用密錄器。影片開始時，右下角出現A260PLUS
    2021/01/12 20：59：15
    20：59：15-20：59：21  
    畫面顯示，臺北市中山區新生北路1段與南京東路1段交岔路
    口，新生北路一段往北方向有多輛機車停等紅燈。
    20：59：22-20：59：28
    南京東路1段路口號誌燈轉紅燈，新生北路1段往北方向多輛
    機車及汽車開始往前或右轉移動。
    20：59：29-21：00：28
    見一黃色計程車（下稱系爭車輛）由新生北路1段由南往西
    左轉南京東路1段，並於南京東路1段路口停等紅燈。
    21：00：29-21：00：31
    南京東路1段路口號誌燈轉為綠燈，系爭車輛由南京東路1段
    往西方向前進。
    21：00：32-21：00：35  
    員警手持指揮棒持續揮動。
    21：00：36-21：00：39
    系爭車輛緩慢停下來（此時可見系爭車輛車牌為000-0000）
    21：00：40　
    系爭車輛停於員警前（由系爭車輛車窗反光可見員警戴口  
    罩、戴眼鏡、身著螢光背心，背心上有字，字看不清楚）
    員警：來來，靠邊停　　　
    21：00：41-21：00：44
    系爭車輛副駕駛座窗戶打開。　　　　
    21：00：45-21：00：50
    員警：來，靠邊停
    系爭車輛往前移動並駛離。
    員警：(向系爭車輛喊)TDL-6622
㈤、對於上開勘驗光碟內容，原告主張該影片是員警所錄，有無
    造假其不知道，影像畫面辨識度不清楚，無法以此當作取締
    證據云云；然查該光碟影像內容就系爭車輛車型、車牌、行
    駛行為、員警攔停動作等均清晰可見，此經本院偕同兩造、
    證人當庭勘驗明確如上所述，並有截圖照片在卷可稽(見本
    院卷第48至50頁)，並無辨識度不佳影像不清楚情形，其主
    張已與事實不符。況原告亦不否認影像中之系爭車輛為其駕
    駛，及當時經過舉發地點，見有人攔車，稍停隨即離去之事
    實，足認原告所指採證影片不清，甚至質疑是否造假云云，
    均非可採。
㈥、另經證人即舉發員警洪裕棠到庭結證以「（問：請說明當時
    情形？）我在臺北市中山區新生北路與南京東路口，看到一
    台計程車違規左轉，我就上前攔查，我看到他副駕駛車窗是
    搖下來的，我就請他靠邊停，但是他沒有靠邊停就直接駛離
    ，故我依法告發。」、「（問：當時穿著？）我穿警用雨衣
    ，我手持指揮棒。」、「剛開始，南京東路往西方向停了一
    台車，在影片17-18秒時看到另一台車違規左轉過來，轉到
    綠燈之後該車開過來，我就攔停，他靠近後有打開副駕座車
    窗，我喊他靠邊停，但他卻直接離開。」等語（見本院卷第
    68頁背面、第69頁），所證核與前揭舉發影像內容相符，自
    得採信。
㈦、查，本件舉發地點即新生北路1段與南京東路1段交岔路口（
    西北側），依臺北市交通管制工程處於110年9月9日北市交
    工程字第1103039252號函及所附路口號誌時制運作情形及時
    相表(見本院卷第74至75頁)所示，第1時相為新生北路北往
    南及南往北車輛暨東西側行人通行67秒、第2時相為南京東
    路西往東及東往西車輛暨南北側行人通行113秒；並無在允
    許車輛沿新生北路往北同時允許往西向南京東路1段之時相
    。故原告駕駛系爭車輛沿新生北路1段經過該交岔路口時應
    為第1時相，但並無同時可往西行駛之號誌；該路段之號誌
    燈旁復設有禁止左轉紅色圓形標誌(見本院卷第45頁)，是原
    告當時由新生北路1段左轉至南京東路1段，確已有轉彎不依
    標誌及號誌指示情形。是證人洪裕棠所證親睹系爭車輛違反
    禁止左轉標誌左轉彎之情，即屬真實。而系爭車輛違規左轉
    後，停等南京東路1段往西方向紅燈，待綠燈後系爭車輛往
    前，證人即手持指揮棒持續揮動指示系爭車輛往路邊停，系
    爭車輛緩慢停下，證人趨前，系爭車輛右前車窗下拉打開，
    此時由系爭車輛車窗反光可見證人戴口罩、戴眼鏡、身著警
    用螢光背心制服，證人並告以：「來來，靠邊停。」，但系
    爭車輛未依指示靠邊停車，卻隨即直行駛離，均有前述採證
    光碟影像可證。足見本件係證人洪裕棠係因親睹原告違規左
    轉行為，而前往予以攔停系爭車輛，並非無故任意盤查人民
    ，原告以員警未著制服，未持指揮棒云云，亦非事實。至原
    告主張員警沒有依法出示證件，就直接攔檢，未依警察職權
    行使法第4條規定表明身分、告知事由，無法判定該人為真
    警察或假警察云云；然原告見攔車之人為警察後，即拒絕停
    車受檢逕自駛離，證人當然無從出示證件表明身份，但以證
    人當時所著背心制服，係一般民眾眼見即知之警察制服，原
    告主張不知攔車者為警察云云，與常理相悖。又原告當時是
    開計程車攬客營業中，為原告所自陳，在行車中本有客人隨
    時隨處招車搭乘之可能，如是空車原告更該是隨時注意路邊
    有無客人招車以便即時接應，卻反主張恐攔停者可能是歹徒
    ，故不敢停車云云，顯然違背一般生活常識。況縱原告對身
    著警察制服攔停系爭車輛之證人是否為警察之真實性有疑，
    仍應停車接受證人攔查，並可要求證人出示警察身分之證明
    ，而非直接不予理會逕自駛離。是原告上開主張，均不可採
    ，其有違規左轉，及其後拒查逃逸之系爭違規行為，至屬明
    確。
五、綜上所述，本件原告所為系爭違規行為，事證明確，舉發機
    關據為舉發並無違誤，被告本於舉發事實，依處罰條例處罰
    條例第48條第1項第2款、第60條第1項及統一裁罰細則第41
    條第4項、第43條之規定，裁罰原告如原裁決所示，核無違
    法或不當之處。原告猶執陳詞指摘原裁決不當，請求撤銷，
    為無理由，應予駁回。
六、本件事證已臻明確，兩造其餘攻擊防禦方法並所提證據，經
    斟酌後認均不足影響判決結果，爰不遂一論列，併此敘明。
七、本件第一審裁判費為1,136元，應由原告負擔，爰確定第一
    審訴訟費用額如主文第2項所示。
八、據上論結，本件原告之訴為無理由，依行政訴訟法第237條
    之7、第237條之8第1項、第98條第1項前段，判決如主文。
中　　華　　民　　國　　110 　年　　11　　月　　12　　日
                  行政訴訟庭  法  官　張軒豪
以上正本係照原本作成。
如不服本判決，應於判決送達後20日內，向本院提出上訴狀並表
明上訴理由（原判決所違背之法令及其具體內容或依訴訟資料可
認為原判決有違背法令之具體事實），其未載明上訴理由者，應
於提出上訴後20日內向本院補提理由書（上訴狀及上訴理由書均
須按他造人數附繕本，如未按期補提上訴理由書，則逕予駁回上
訴），並應繳納上訴裁判費新臺幣750元。
中　　華　　民　　國　　110 　年　　11　　月　　12　　日
                              書記官  林憶蓉

訴訟費用計算書
項        目              金  額（新臺幣）    備  註
第一審裁判費               300元
第一審證人日旅費           836元              原告預墊
合        計              1136元